臺灣桃園地方法院刑事判決　　　　　　　　　　　　　九十年度訴字第一八六號
　　公　訴　人　臺灣板橋地方法院檢察署檢察官
　　被　　　告　甲○○
右列被告因違反稅捐稽徵法等案件，經檢察官向臺灣板橋地方法院提起公訴（臺灣板
橋地方法院檢察署八十九年度偵字第一四五五○號），經臺灣板橋地方法院認管轄錯
誤判決移送本院，本院判決如左：
        主  文
甲○○公司負責人，為納稅義務人，以不正當方法逃漏稅捐，處有期徒刑參月，如易
科罰金，以參佰元折算壹日。又行使從事業務之人，明知為不實之事項，而登載於其
業務上作成之文書，足以生損害於公眾及他人，處有期徒刑參月，如易科罰金，以參
佰元折算壹日。應執行有期徒刑伍月，如易科罰金，以參佰元折算壹日。緩刑參年。
        事  實
一、甲○○係設在桃園縣桃園市鎮○街四九號（起訴書誤為台北縣板橋市○○路一四
    九巷三十五之二號）之興德消防工程有限公司（下稱興德公司）負責人，為公司
    法所定之負責人及稅捐稽徵法所稱之納稅義務人，並為從事填報各類所得稅扣繳
    暨免扣繳憑單業務之人，明知丙○○於八十六年間係設在台北縣中和市○○路十
    八號二樓之宗捷水電工程有限公司（下稱宗捷公司）之負責人，並未受僱於興德
    公司工作及支領薪水、加班費、伙食費，竟基於以不正當方法逃漏營利事業所得
    稅納稅義務人興德公司八十六年度營利事業所得稅稅捐之犯意，利用不知情之興
    德公司會計乙○○在其業務上所製作之全年薪津及扣繳明細表內，虛偽登載丙○
    ○為興德公司員工，並於八十六年全年領取薪津新台幣（下同）六十萬元、加班
    費十萬八千元、伙食費二萬一千六百元之資料，再據以製作其業務上所掌管，不
    實之八十六年度各類所得扣繳暨免扣繳憑單，虛報興德公司於八十六年度確有給
    付丙○○前開薪資後，又將該不實之事項登載在其業務上作成之文書即興德公司
    八十六年度營利事業所得稅結算申報書，以前開虛偽之丙○○所領取之薪津及費
    用列為興德公司之營業成本，而於八十七年間某日持向財政部臺灣省北區國稅局
    台北縣分局申報行使，以此不正當方法藉以逃漏興德公司八十六年度營利事業所
    得稅共計十二萬九千九百六十四元，足生損害於稅捐稽徵機關核課營利事業所得
    稅之正確性及賦稅之公平性，並使丙○○受有多繳納該薪資所得稅捐及滯納金之
    虞等損害。
二、案經丙○○告訴臺灣板橋地方法院檢察署檢察官偵查起訴。
        理  由
一、訊據被告甲○○固不否認其係興德公司之負責人，且興德公司確有於八十六年度
    營利事業所得稅中申報丙○○之薪資六十萬元、加班費十萬八千元、伙食費二萬
    一千六百元之事實，惟矢口否認有何違反稅捐稽徵法等犯行，並辯稱：告訴人丙
    ○○在設立宗捷公司前，即曾承攬被告之工程，並都會提供工人姓名供被告報薪
    資支出，八十五年十一月間告訴人成立宗捷公司後，與被告有工程款之糾紛，由
    於告訴人就部分工程款未開立發票予被告之興德公司，故被告才以此未開立發票
    部分之金額，在興德公司八十六年度各類所得扣繳暨免扣繳憑單上列為告訴人丙
    ○○之薪資等費用，告訴人答應給被告報稅都是以電話與被告公司之會計連聯，
    告訴人沒有在被告公司處上班，是承攬被告的工作，而當初確有言明如果告訴人
    沒給被告發票就要提供其名義供被告報薪資等語。惟查，告訴人丙○○於八十六
    年間係宗捷公司之負責人，且宗捷公司之核准設立登記日期為八十五年十一月十
    一日，有經濟部公司執照乙紙在卷可按，且被告於法院審理時亦自承告訴人係承
    攬興德公司之消防工程，並未在興德公司上班等語在卷可考（見臺灣板橋地方法
    院八十九年度訴字第二一五四號卷第二十三頁、第四十八頁），足認被告明知興
    德公司八十六年度營利事業所得稅結算申報資料中所列告訴人之薪資、加班費、
    伙食費部分係屬虛列。次查，被告與告訴人間有承攬工程之生意往來乙節，為告
    訴人所不否認，並有被告所提出之支出證明單三紙、支票影本十紙及告訴人所提
    出之發票影本九紙在卷足參，惟此僅足以證明被告與告訴人間有工程款之資金往
    來而已，尚不足以證明告訴人是否有何已收受工程款而未開立發票予告訴人之事
    實，況縱告訴人有未開立足額之發票交予被告之情事，亦不表示被告即可以該同
    等金額作為告訴人在興德公司之薪資而以之結算申報興德公司之營利事業所得稅
    。再查，被告屢以告訴人同意其以告訴人之薪資報稅乙節抗辯，然為告訴人迭次
    否認在卷，而八十六年度告訴人已經身為宗捷公司之負責人，又曾承攬被告之工
    程，衡情自無可能不將自己之工資作為宗捷公司之申報資料，反而同意以其工資
    讓興德公司以之申報。是綜上，被告之辯解，均無足採。此外，復有興德公司全
    年薪津及扣繳明細表、財政部臺灣省北區國稅局桃園縣分局九十年八月二十四日
    北區國稅桃縣第九○○○八三七四號函附興德公司八十六年度申報之各類所得扣
    繳暨免扣繳憑單二十五紙、興德公司公司基本資料查詢、財政部臺灣省北區國稅
    局台北縣分局九十年十一月三十日北區國稅北縣資第九○一五八四○八號函附興
    德公司八十六年度營利事業所得稅結算申報資料即資產負債表、損益表、財產目
    錄、營業成本明細表、投資人明細及分配盈餘表、核定通知書（均為影本）等附
    卷可稽。被告在興德公司八十六年度營利事業所得稅之申報資料上虛列丙○○之
    薪資、加班費、伙食費之支出七十二萬九千六百元，所逃漏之營利事業所得稅為
    十二萬九千九百六十四元，亦有財政部臺灣省北區國稅局台北縣分局九十一年一
    月二十五日北區國稅北縣審第九○一六六一四七號函之說明在卷足按。故本件事
    證明確，被告犯行堪以認定，應予依法論科。
二、按稅捐稽徵法第四十七條第一款規定，係將納稅義務人之公司責任，基於刑事政
    策之考量，於應處徒刑之範圍，轉嫁於司之負責人，該條款所稱公司負責人係指
    公司法第八條規定所謂公司負責人，且實際參與公司業務執行之人（最高法院八
    十六年度台上字第二五七○號判決意旨參照）；再因此而受罰之公司負責人，乃
    屬於「代罰」之性質，非逃漏稅捐之納稅義務人，與公司負責人之其他犯罪行為
    間，無方法結果之牽連關係可言（最高法院八十五年度台上字第六○六五號判決
    意旨參照）；又各類所得扣繳暨免扣繳憑單係由扣繳義務人依所得稅法第九十二
    條規定所製作之單據，為業務上製作之文書，而商業會計法第十五條所稱之商業
    會計憑證，計分原始憑證及記帳憑證二類，原始憑證計有外來憑證，對外憑證、
    內部憑證三類，記帳憑證有收入憑證，支出憑證及轉帳憑證三類；而各類所得扣
    繳暨免扣繳憑單，並非上列原始憑證或記帳憑證，非屬商業會計法第十五條所規
    定之商業會計憑證，最高法院九十一年台上字第二六六三號判決意旨足資參照。
    查被告係興德公司之負責人，負責稅捐之申報，於其職務範圍，為公司法第八條
    所稱之負責人，被告於其業務上作成之全年薪津及扣繳明細表、扣繳憑單上，虛
    列登載丙○○領得興德公司八十六年之薪資等費用之不實事項，並持向稅捐機關
    申報稅捐，足以生損害於丙○○及稅捐機關稅捐稽徵之正確性及課稅之公平性，
    核其所為，係犯刑法第二百十六條、第二百十五條之行使業務上登載不實文書罪
    及稅捐稽徵法第四十七條第一款、第四十一條公司負責人逃漏稅捐罪。其業務上
    登載不實文書之低度行為為行使之高度行為所吸收，不另論罪。又被告利用不知
    情之興德公司會計乙○○從事上開犯行，為間接正犯。再被告所犯以不正當方法
    逃漏稅捐及行使業務上登載不實文書罪二罪間，犯意各別，行為互異，應予分論
    併罰，公訴意旨認上開二罪間有方法結果之牽連關係，應依牽連犯之規定從一重
    處斷，尚有未合。又按被告行為後，刑法第四十一條業已修正，並於九十年一月
    十日經總統公布，而於九十年一月十二日生效，茲比較新舊法條文修正之結果，
    其中修正前刑法第四十一條「犯最重本刑為三年以下有期徒刑以下之刑之罪，而
    受六月以下有期徒刑或拘役之宣告，因身體、教育、職業或家庭之關係，執行顯
    有困難，得以一元以上三元以下折算一日，易科罰金」之規定，已經修正之新法
    擴大得易科罰金之範圍，凡「犯最重本刑為五年以下有期徒刑之刑之罪」，符合
    前開與舊法相同之其他要件下，即得易科罰金，是適用新法即對被告原所犯最重
    本刑為有期徒刑五年以下之罪者，使其有易科罰金之適用，故被告違反稅捐稽徵
    法之罪部分，上開法律變更對被告而言，屬較有利，應依刑法第二條第一項前段
    之規定，予以適用；而就業務登載不實罪部分，則應適用裁判時之法律，即均適
    用裁判時之新修正刑法第四十一條第一項前段之規定，就所宣告之刑諭知如易科
    罰金之折算標準。爰審酌被告品行、犯罪之動機係在逃漏稅捐、目的、手段及逃
    漏稅捐之金額多寡、犯後之態度等一切情狀，各量處如主文所示之刑，並定其應
    執行之刑，且均諭知易科罰金之折算標準。末查，被告前未曾受有期徒刑以上刑
    之宣告，有臺灣高等法院被告全國前案紀錄表、臺灣板橋地方法院檢察署刑案資
    料查註紀錄表各乙份附卷可稽，其因一時失慮，致罹刑章，經此刑之宣告，應知
    所警惕而無再犯之虞，本院因認所宣告之刑以暫不執行為當，爰併予宣告緩刑三
    年，以啟自新。
據上論斷，應依刑事訴訟法第二百九十九條第一項前段，稅捐稽徵法第四十七條第一
款、第四十一條，刑法第二條第一項前段、第十一條前段、第二百十六條、第二百十
五條、修正後第四十一條第一項前段、第五十一條第五款、第七十四條第一款，罰金
罰鍰提高標準條例第一條前段、第二條，判決如主文。
本案經檢察官張立中到庭執行職務。
中      華      民      國      九十一      年    十    月    十一    日
                                 臺灣桃園地方法院刑事第二庭
                                     法  官   張  震  武
右正本證明與原本無異。
如不服本判決，應於判決送達後十日內向本院提出上訴狀( 應附繕本 )，上訴於
臺灣高等法院。
                 書記官   賴  玉  真
中        華        民        國   九十一   年   十   月    十四    日
附錄：論罪科刑法條
刑法第二百十六條
行使第二百十條至第二百十五條之文書者，依偽造、變造文書或登載不實事項或使登
載不實事項之規定處斷。
刑法第二百十五條
從事業務之人，明知為不實之事項，而登載於其業務上作成之文書，足以生損害於公
眾或他人者，處三年以下有期徒刑、拘役或五百元以下罰金。
稅捐稽徵法第四十七條：
本法關於納稅義務人、扣繳義務人及代徵人應處徒刑之規定，於左列之人適用之：
一、公司法規定之公司負責人。
二、民法或其他法律規定對外代表法人之董事或理事。
三、商業登記法規定之商業負責人。
四、其他非法人團體之代表人或管理人。
稅捐稽徵法第四十一條
納稅義務人以詐術或其他不正當方法逃漏稅捐者，處五年以下有期徒刑、拘役或科或
併科新臺幣六萬元以下罰金。
